臺灣高等法院高雄分院刑事判決　　　　 94年度上易字第512號
上　訴　人
即　被　告　甲○○
上列上訴人因詐欺等案件，不服臺灣高雄地方法院94年度易字第
483 號中華民國94年6 月21日第一審判決（起訴案號：臺灣高雄
地方法院檢察署93年度偵字第17429 號、93年度偵緝字第2117號
），提起上訴（併辦案號：同署94年度偵字第10263 號），本院
判決如下：
     主      文
上訴駁回。
     事實及理由
一、本案經本院審理結果，認第一審判決認事用法及量刑均無不
    當，應予維持，並引用第一審判決書記載之事實、證據及理
    由。
二、被告具狀聲明上訴，惟未陳述任何理由，徒指摘原判決不當
    ，自無可取，其上訴無理由，應予駁回。
三、被告經合法傳喚，無正當理由不到庭，爰不待其陳述，逕行
    判決。
四、檢察官移送94年度偵字第10263 號被告詐欺一案，然查該案
    被害人吳佳玲將款項匯至大寮中庄郵局0000000 帳號，此帳
    號係被告幫助不詳姓名之人詐欺之用，並非被告詐欺，而被
    告幫助行為只有一個，並非連續犯，故本移送案，應退由檢
    察官另行偵辦其他詐欺犯嫌。
據上論結，應依刑事訴訟法第368 條、第371 條、第373 條，判
決如主文。
本案經檢察官邱榮藏到庭執行職務。
中　　華　　民　　國　　94　　年　　11　　月　　8 　　日
                  刑事第一庭    審判長法  官  郭雅美
                                      法  官  莊崑山
                                      法  官  江泰章
以上正本證明與原本無異。
本判決不得上訴。
中　　華　　民　　國　　94　　年　　11　　月　　9 　　日
　　　　　　　　　　　　　　　　　　　書記官  盧雅婷
                                                      k
附件：
臺灣高雄地方法院刑事判決　　　　　　　 94年度易字第483號
公　訴　人　臺灣高雄地方法院檢察署檢察官
被　　　告　甲○○
上列被告因詐欺等案件，經檢察官提起公訴（93年度偵字第1742
9號），本院判決如下：
    主  文
甲○○幫助意圖為自己不法之所有，以詐術使人將本人之物交付
，累犯，處有期徒刑伍月，如易科罰金，以參佰元折算壹日；又
共同竊盜，累犯，處有期徒刑參月，如易科罰金，以參佰元折算
壹日。應執行有期徒刑陸月，如易科罰金，以參佰元折算壹日。
    事  實
一、甲○○前於民國87年間因妨害自由案件，經本院以87年度訴
    字第763號案件有期徒刑4月確定，並於88年11月16日執行完
    畢，猶不知悔改，復：
 (1) 明知國內社會上層出不窮之詐騙集團或不法份子為掩飾其不
    法行徑，避免執法人員之追究及處罰，經常利用他人之存款
    帳戶掩人耳目，因此，在客觀上可以預見一般取得他人帳戶
    使用之行徑，常與行財產犯罪所需有密切關連，且此種不法
    行為屢經媒體大肆宣導，竟以縱有人持其存款帳戶作為詐騙
    之犯罪工具，亦不違其本意之幫助詐欺犯意，於93年間某不
    詳時日，將其前於93年1月5日在高雄縣大寮鄉○○○路370
    號大寮中庄郵局，補領局號000000-0號、帳號000000-0號帳
    戶存摺、提款卡，提供予真實姓名年籍不詳之人所組成之詐
    騙集團使用，供作向不特定民眾詐財匯款之用，而該集團成
    員係以行動電話簡訊向不特定民眾佯稱：該民眾在臺中新光
    三越百貨公司刷卡消費新臺幣（下同）23170元，若非本人
    使用，請本人用（02）00000000號電話聯絡。待民眾依前述
    指示撥打電話，前開詐騙集團成員即稱該民眾之金融資料外
    洩，可透過ATM幫民眾修改磁條內碼，並要求該民眾至提款
    機依其指示修改內碼，致有乙○○因誤信前揭事項而陷於錯
    誤，於93年6月5日15時許，在國立正大學內之提款機，依該
    集團指定之方式操作後，共匯出52420元（前後匯出2筆款項
    ，分別為43116元、9304元）至上開甲○○申設之帳戶，嗣
    乙○○於清查其帳戶餘額後，始知受騙。
  (2)另與邱重耀（另聲請簡易判決處刑）共同意圖為自己不法所
    有，基於竊盜之犯意聯絡，於93年8月29日下午2時許，在高
    雄縣鳳山市文德國小後面工地，共同以徒手竊取丙○○所有
    之鐵條6支、鋁片33片得手後，由甲○○騎乘車號NFU-615號
    重型機車後載邱重耀離去，嗣於同日下午2時30分行經高雄
    縣鳥松鄉○○路70巷內，因形跡可疑，而為警盤查，始查獲
    上情。
二、案經高雄市政府警察局苓雅分局、高雄縣政府警察局仁武分
    局報請台灣高雄地方法院檢察署檢察官偵查起訴。
    理  由
一、茲先就認定犯罪事實所憑證據之證據能力，分述如下：
    （一）按被告以外之人於審判外之言詞或書面陳述，除法律
          有規定者外，不得作為證據。次按被告以外之人於偵
          查中向檢察官所為陳述，除顯有不可信之情況者外，
          得為證據；被告以外之人於審判外之陳述，雖不符前
          四條之規定，而經當事人於審判程序同意作為證據，
          法院審酌該言詞陳述或書面陳述作成時之情況，認為
          適當者，亦得為證據，刑事訴訟法第159條第1項、第
          159條之1第2項及第159條之5分別定有明文。經查，
          本件被害人丙○○、乙○○雖未於本院審理中到庭證
          述，但渠等已於警、偵訊時證述明確，製有筆錄在卷
          可憑，業經其親閱認為無訛後始簽名捺印，復經本院
          提示被告對其證據能力均不爭執，而同意作為證據，
          並經本院審酌被害人僅單純陳述被害經過，又該筆錄
          作成時之情況，適當為證據，故上開證人丙○○、陳
          延碩於警詢之證詞應屬可信，得作為證據。
    （二）又卷附之高雄縣政府警局仁武分局扣押筆錄、扣押物
          品目錄表及被害人出具之贓物認領保管收據等資料，
          雖係被告以外之人於審判外所為之書面陳述，屬於傳
          聞證據，屬於傳聞證據，且非被告以外之人於審判外
          向法官、於偵查中向檢察官或於檢察事務官、司法警
          察官或司法警察調查中所為之陳述，復係針對個案而
          制作，亦非公務員職務上製作，經常處於可受公開檢
          查之狀態，設有錯誤，甚易發現而予及時糾正之紀錄
          文書或證明文書，或從事業務之人於業務上或通常業
          務過程不間斷、有規律而準確之記載而製作之紀錄文
          書、證明文書，亦非與前述公務員職務上製作之紀錄
          文書、證明文書或與從事業務之人於業務上或通常業
          務過程所須製作之紀錄文書、證明文書具有同等程度
          可信性之文書（刑事訴訟法第159條之4之立法理由參
          照），然因公訴人、被告於本院調查證據時，知有刑
          事訴訟法第159第1項之情形，而未於言詞辯論終結前
          聲明異議，應視為同意作為證據，且本院審酌上開文
          書作成之形式，均無瑕疵、與待證事實具有關連性等
          情況，認為適當，應認得為證據，而有證據能力。
    （三）復按，傳聞法則乃對於被告以外之人於審判外之言詞
          或書面陳述，亦即針對被告以外之人於審判外以言詞
          或書面所為之供述證據而為之規範。卷附之現場照片
          4張乃以科學、機械之方式，對於現場狀況所為忠實
          且正確之記錄，性質上並非供述證據，應無刑事訴訟
          法第159條第1項規定之適用。
二、訊據被告甲○○固不否認上揭時地竊盜，及該大寮中庄郵局
    000000-0帳號帳戶為其申設之事實，惟矢口否認有何幫助詐
    欺犯行，辯稱：伊申請大寮中庄郵局之帳戶是用來領取薪資
    及保險金，伊將存摺、提款卡、密碼都一起放在機車置物箱
    ，93年4、5月間遭竊而遺失，伊當時因為被通緝不敢報警，
    93年6月間到郵局掛失提款卡時，郵局就說該帳戶被列為警
    示戶不能掛失云云。經查：
    （一）上揭竊盜部分之事實，除據被告甲○○於本院審理時
          坦承不諱，核與被害人丙○○所指述遭竊之情節相符
          ，且有證人即共犯邱重耀於警、偵訊中證述綦詳，復
          有扣押筆錄、扣押物品目錄表、贓物認領保管單各1
          紙附卷可稽，是被告前開自白足認與事實相符，堪可
          採為論罪科刑之依據。被告共同竊盜之犯行，堪予認
          定。
    （二）被害人乙○○於93年6月5日下午3時，遭人以事實欄
          所示之方法，分別詐騙43116元、9304元，並匯入被
          告甲○○上開帳戶等情，為證人乙○○於警詢時指述
          甚詳，復有匯款單、被告大寮中庄郵局帳戶開戶資料
          （含印鑑卡）、帳戶往來明細等在卷可稽，被害人陳
          延碩於警詢中證述之被害情節，應屬實情。
    （三）至被告雖辯稱上開帳戶之存摺、印章等，係放置於機
          車置物格內遭竊云云。然經調取被告前開帳號自93年
          1月5日迄今之所有交易明細，其於93年1月5日申請補
          發存摺及提款卡後，僅同年2月16日有國寶人壽保險
          金26548元匯入，隨即在同年月19日、20日以金融卡
          提領完畢，嗣後該帳戶即無金錢往來交易，直至同年
          5月22日起至同年6月5日則密集有大筆款項匯入，且
          於每次單筆轉帳匯入後，隨即於當日接續被以金融卡
          提領或轉帳之方式提領款項完畢，有被告帳戶交易明
          細查詢單在卷可參。被告就此雖辯稱伊所有之存摺、
          金融卡及密碼均同時遺失，且領款密碼與金融卡一同
          放置云云，然衡諸一般人使用金融帳戶提款之習慣，
          提款卡之密碼係由帳戶所有人自行設定，苟單純僅係
          遺失帳戶存摺及提款卡，他人既無從得知提款卡之密
          碼，即難以使用上開帳戶作為匯提款工具，又為避免
          遺失存摺或提款卡時，帳戶內之存款遭人盜領，通常
          均將提款卡、存摺與密碼分別存放，而不至於將密碼
          記載於提款卡上或與提款卡同時存放，否則密碼之設
          定即失其意義，是被告所辯之詞與經驗法則及論理法
          則明顯有違，顯係卸責之詞，不足採信。
    （四）至被告固辯稱於93年6月間掛失終止上開帳戶，惟縱
          被告確有掛失上開帳戶，然其時已在詐騙集團將被害
          人匯入上開帳戶款項提領一空，該帳戶遭大寮中庄郵
          局列為警示帳戶之後，是被告上開辯解尚難為被告有
          利之認定。
    （五）另自詐騙集團之角度審酌，渠等既知利用他人之帳戶
          掩飾犯罪所得，當知社會上一般正常之人如帳戶存摺
          、提款卡、印鑑遭竊或遺失，為防止拾得或竊得之人
          盜領其存款或做為不法使用而徒增訟累，必於發現後
          立即報警或向金融機構辦理掛失止付，在此情形下，
          如仍以該帳戶作為犯罪工具，則在渠等向他人詐騙，
          並誘使被害人將款項匯入該帳戶後，極有可能因帳戶
          所有人掛失止付而無法提領，則渠等大費周章從事於
          犯罪之行為，甘冒犯罪後遭追訴、處罰之風險，卻只
          能平白無故替原帳戶所有人匯入金錢，而無法得償犯
          罪之目的，是以犯罪集團若非確定該帳戶所有人不會
          報警或掛失止付，以確定渠等能自由使用該帳戶提款
          、轉帳，當不至於以該帳戶從事犯罪。再參以被害人
          乙○○匯入款項至被告上開帳戶後，隨即於當日即遭
          領取，更足見該詐騙集團，於向被害人詐騙時，確有
          把握該帳戶不會被帳戶所有人掛失止付。而此等確信
          ，在該帳戶係拾得或竊得之情形，實無發生之可能。
    （六）再按金融帳戶係個人理財之工具，一般人向金融機構
          開設帳戶，並無任何法令之限制，只須提出身分證、
          印章即可辦理開戶申請，此為眾所週知之事實，則依
          一般人之社會生活經驗，苟見他人不自己申請開立帳
          戶而蒐集不特定人之帳戶使用，衡情應當明知對於收
          集之帳戶乃係被利用為與財產有關之犯罪工具。被告
          乃係一位心智健全之成年人，對此當無不知之理，其
          竟提供自己帳戶以供他人使用，應足認被告顯然明知
          該帳戶係供他人用於財產犯罪而供存入某筆資金後，
          再行領出之用，且該筆資金之存入及提領過程係有意
          隱瞞其流程及行為人身份曝光之用意，而近來利用人
          頭帳戶詐欺取財及擄車勒贖之犯罪類型層出不窮，該
          等犯罪，多數均係利用人頭帳戶作為出入帳戶，並經
          媒體廣為揭露，被告係成年且智力成熟之人，對此應
          知之甚詳。足見被告顯有幫助他人詐欺取財之不確定
          故意至明。
    （七）綜上所述，被告前揭所辯各節，要係事後卸責之詞，
          其確有將上開帳戶之存摺、提款卡及密碼提供予詐騙
          集團使用之事實，應堪認定。
二、按刑法上之幫助犯，係對於犯罪與正犯有共同之認識，而以
    幫助之意思，對於正犯資以助力，而未參與實施犯罪之行為
    者而言（最高法院75年度台上字第1509號、84年度台上字第
    5998號、88年度台上字第1270號判決參照）；是以，如未參
    與實施犯罪構成要件之行為，且係出於幫助之意思提供助力
    ，即屬幫助犯，而非共同正犯。被告甲○○提供上開帳戶之
    存摺、提款卡及密碼予不詳姓名、年籍之成年人所組成之詐
    騙集團使用，使該詐騙集團成員得基於詐欺取財之概括犯意
    聯絡，向被害人乙○○施用詐術，致使其陷於錯誤，匯款至
    被告上開帳戶內，而遂行詐欺取財之犯行，然被告單純提供
    帳戶供人使用之行為，並不等同於向被害人施以欺罔之詐術
    行為，且亦無證據證明被告有參與詐欺取財犯行之構成要件
    行為，是被告提供帳戶之存摺、提款卡及密碼供人使用之行
    為，對於該詐騙集團遂行詐欺取財犯行，資以助力，核被告
    如犯罪事實欄(1)所示之行為，係犯刑法第339條第1項詐欺取
    財罪之幫助犯，依刑法第30條第2項規定，按正犯之刑減輕
    之；其如犯罪事實欄(2)所示之行為，則係犯刑法第320條第1
    項之竊盜罪。被告就前揭犯罪事實(2)所示之犯行，與邱重耀
    有犯意聯絡及行為分擔，俱為共同正犯。末查被告前於87年
    間因妨害自由案件，經本院以87年度訴字第763號案件有期
    徒刑4月確定，並於88年11月16日執行完畢等情，有台灣高
    等法院被告全國前案紀錄表、台灣高雄地方法院檢察署刑案
    資料查註紀錄表各1紙在卷可按，其5五年之內再犯本件有期
    徒刑以上之罪，為累犯，應依刑法第47條之規定，加重其刑
    ，並依法先加後減之。爰審酌被告貪圖小利，提供帳戶供詐
    欺犯罪者方便行騙財物，又正值壯年，不思以己力獲取所需
    ，竟任意竊取他人財物，行為殊不足取，惟念其竊得之物品
    已發還被害人，未造成被害人更進一步之損失等一切情狀，
    分別量處如主文所示之刑，並均諭知易科罰金之折算標準及
    定其應執行刑。
據上論斷，應依刑事訴訟法第299條第1項，刑法第28條、第30條
第1項、第2項、第320條第1項、第339條第1項、第47條、第41條
第1項、第51條第5款，罰金罰鍰提高標準條例第1條前段、第2條
，逕以簡易判決處如主文所示之刑。
本案經檢察官李廷輝到庭執行職務。
中　　華　　民　　國　　94　　年　　6 　　月　　21　　日
                  鳳山刑事第二庭    審判長法  官邱明弘
                                          法  官廖建瑜
                                          法　官胡宜如
以上正本證明與原本無異。
如不服本判決，應於判決送達後10日內，向本院提出上訴狀。
                                        書記官  蘇溪林
中　　華　　民　　國　　94　　年　　6 　　月　　21　　日
附錄法條：
中華民國刑法第320條
意圖為自己或第三人不法之所有，而竊取他人之動產者，為竊盜
罪，處5年以下有期徒刑、拘役或500元以下罰金。
意圖為自己或第三人不法之利益，而竊佔他人之不動產者，依前
項之規定處斷。
前二項之未遂犯罰之。
中華民國刑法第339條
意圖為自己或第三人不法之所有，以詐術使人將本人或第三人之
物交付者，處5年以下有期徒刑、拘役或科或併科1千元以下罰金
。
以前項方法得財產上不法之利益或使第三人得之者，亦同。
前二項之未遂犯罰之。
